【裁判字號】    98,消債更,162
【裁判日期】    981130
【裁判案由】    更生程序
【裁判全文】
臺灣嘉義地方法院民事裁定           98年度消債更字第162號
聲  請  人
即 債務 人  甲○○
代  理  人  羅振宏律師
上列當事人聲請消費者債務清理事件，本院裁定如下：
    主  文
債務人甲○○自民國九十八年十一月三十日十七時起開始更生程
序。
命本院司法事務官進行本件更生程序。
    理  由
一、按債務人不能清償債務或有不能清償之虞者，得依本條例所
    定更生或清算程序，清理其債務。債務人無擔保或無優先權
    之債務總額未逾新臺幣（下同）1,200萬元者，於法院裁定
    開始清算程序或宣告破產前，得向法院聲請更生。再按債務
    人與金融機構協商成立者，不得聲請更生或清算。但因不可
    歸責於己之事由，致履行顯有重大困難者，不在此限；本條
    例施行前，債務人依金融主管機關協調成立之中華民國銀行
    公會會員辦理消費金融案件無擔保債務協商機制與金融機構
    成立之協商，準用前項之規定。法院開始更生程序之裁定，
    應載明其年、月、日、時，並即時發生效力。法院裁定開始
    更生或清算程序後，得命司法事務官進行更生或清算程序，
    必要時得選任律師、會計師或其他適當之自然人或法人一人
    為監督人或管理人，消費者債務清理條例第3條、第42條第
    1項、第151條第5項、第6項、第45條第1項、第16條第1項分
    別定有明文。
二、聲請意旨略以：聲請人即債務人因有不能清償債務之情事，
    於消費者債務清理條例施行前，曾依中華民國銀行公會會員
    辦理消費金融案件無擔保債務協商機制，與最大債權銀行即
    台新國際商業銀行股份有限公司（下稱台新銀行）成立協商
    ，惟本件債務係因平日關照聲請人之第三人張富雄以生意週
    轉為由，借用聲請人名義辦卡借貸，帳單均寄予張富雄由其
    定期還款，聲請人不清楚實際借款金額，俟銀行催繳始知張
    富雄週轉困難，積欠金額共約300萬元，在徵得張富雄同意
    還款後，與銀行債務協商成立，惟張富雄僅繳一、兩期就開
    始向聲請人借款，聲請人每月收入約3萬餘元，需照顧患有
    腎病症候群的弟弟及幫忙母親還債，扣除上開協商款項，無
    法維持最基本生活，不得已毀諾，顯因非可歸責於聲請人之
    事由，致履行協商條件顯有重大困難，且聲請人無擔保或無
    優先權之債務總額未逾1,200萬元，復未經法院裁定開始清
    算程序或宣告破產，爰聲請更生等語。
三、聲請人於消費者債務清理條例施行前，依中華民國銀行公會
    會員辦理消費金融案件無擔保債務協商機制，與最大債權銀
    行成立協商，雙方約定聲請人應自民國96年2月起，每月償
    還27,215元，分120期，利率2％，僅履約繳款2期，於96年5
    月通報毀諾等情，有聲請人提出之債權人清冊、協議書、無
    擔保債務還款計畫為證，並經台新銀行於98年11月9日陳報
    上開資料及消費金融案件無擔保債務協商申請書、消費金融
    無擔保債務協商案件申請人財務資料表、收入證明切結書等
    在卷可參，堪予採認。
四、聲請人主張本件債務係第三人張富雄借其名義辦卡借貸，張
    富雄承諾還款，惟於協商成立後僅繳納2期，聲請人近兩年
    任職幼稚園，平均月收入約33,449元〔（33,401＋33,544＋
    33,401）3，元以下四捨五入〕等情，有聲請人提出之協
    議書、私立名人幼稚園在職證明書、薪資單及嘉義市私立薇
    格托兒所年度薪資表為證，並經名人幼稚園函附薪資獎金明
    細在卷可佐，參酌聲請人綜合所得稅各類所得資料清單、財
    產歸屬資料清單、存摺明細、稅務電子閘門財產所得調件明
    細表等資料，尚無不符，堪予採信。本院參酌行政院內政部
    所公告97及98年度臺灣省低收入戶最低生活費用每人每月為
    9,829元，以聲請人每月平均收入33,449元扣除上開9,829元
    後，剩餘23,620元，顯已不足支付上開協商金額27,215元，
    是聲請人主張其有不可歸責於己之事由，致履行前揭協商之
    清償方案顯有重大困難乙節，應屬可採。
五、綜上，聲請人於消費者債務清理條例施行前，曾與金融機構
    協商債務清償方案，惟因有不可歸責於己之事由，致履行顯
    有重大困難，已如上述，又查無聲請人有消費者債務清理條
    例第6條第3項、第8條或第46條各款所定駁回更生聲請之事
    由存在，則聲請人聲請更生，與法尚無不符，應予准許，並
    依首開規定命司法事務官進行本件更生程序，爰裁定如主文
    。
中    華    民    國    98    年    11    月    30    日
                  民事第三庭  法  官  陳端宜
上為正本係照原本作成。
本件不得抗告。
本裁定已於民國98年11月30日下午17時公告。
中    華    民    國    98    年    11    月    30    日
                              書記官  王美珍


司法院資訊處製作；財團法人民間司法改革基金會備份。
